【裁判字號】    98,訴緝,8
【裁判日期】    980331
【裁判案由】    公共危險等
【裁判全文】
臺灣嘉義地方法院刑事判決               98年度訴緝字第8號
公  訴  人  臺灣嘉義地方法院檢察署檢察官
被      告  甲○○
上列被告因公共危險等案件，經檢察官提起公訴（97年度偵字第
5317號）及移送併辦（97年度偵字第6164號），被告於準備程序
中就被訴事實為有罪之陳述，本院合議庭裁定由受命法官改依簡
式審判程序審理，判決如下：
    主  文
甲○○共同犯攜帶兇器竊盜罪，累犯，處有期徒刑拾月；又共同
犯攜帶兇器竊盜罪，累犯，處有期徒刑壹年貳月；又共同犯攜帶
兇器竊盜未遂罪，累犯，處有期徒刑捌月，扣案拔釘器、六角扳
手各壹支，沒收。應執行有期徒刑貳年月，扣案拔釘器、六角
扳手各壹支，沒收。
    犯 罪 事 實
一、甲○○前於民國91年間，因竊盜案件，經臺灣桃園地方法院
    以91年度易字第474號判決判處有期徒刑1年10月，刑前強制
    工作3年，復經上訴，由臺灣高等法院於91年9月30日，以91
    年度上易字第2437號判決上訴駁回確定，96年6月28日因縮
    短刑期假釋出監，交付保護管束，然於假釋期間，再犯他案
    ，假釋經撤銷，應執行殘刑2月28日，97年7月6日縮刑期滿
    執行完畢。詎仍不知悔改，分別為以下犯行：
(一)甲○○與丙○○（業經本院以97年度訴字第694號判決判處
    應執行有期徒刑2年2月確定）共同基於意圖為自己不法所有
    之竊盜犯意聯絡，於97年7月26日下午3、4時許，攜帶客觀
    上足對人之生命、身體、安全構成威脅，具有危險性而可作
    為兇器使用，長約15公分之T型扳手1支，由甲○○騎乘丙○○所有之機車搭載丙○○，在桃園縣中壢工業區某處，丙○○持上開T型扳手1支，竊取乙○○所有，停放路旁之車牌號
    碼1703—MK號自用小客車得手，再由甲○○駛離。
(二)甲○○復另行起意，與丙○○、賴清裕（本院另以98年度訴
    緝字第9號審結）共同基於妨害電話事業及意圖為自己不法
    所有之竊盜犯意聯絡，在雲林縣斗南鎮火車站附近之旅館共
    謀，由甲○○及丙○○竊取中華電信股份有限公司（下稱中
    華電信公司）之電纜線，賴清裕則負責尋覓處理電纜線地點
    ，便於將電纜線外皮燒燬，以利變賣。嗣於97年7月27日凌
    晨某時（已據公訴檢察官更正），由丙○○駕駛前揭竊得之
    自用小客車，搭載甲○○，攜帶客觀上足對人之生命、身體
    、安全構成威脅，具有危險性而可作為兇器使用之油壓剪及
    鐵管各1支，前往嘉義縣民雄鄉縣○○村嘉106線公
    路葉子寮段，丙○○先持鐵管1支撬開鐵板蓋，再以油壓剪1
    支，剪斷FS-JF-0.5-600P電信電纜線，復將電纜線1端綁在
    自用小客車後方，由甲○○發動引擎開車，拉出電纜線方式
    ，竊得不詳長度之電纜線1批，並使中華電信公司所屬周邊
    電信用戶通信中斷，足以危害公眾使用電話公用事業之利益
    。甲○○與丙○○得手後，即與賴清裕聯絡，再駕駛上揭自
    用小客車，載運電纜線與賴清裕會合，前往其所覓得之地點
    ，將電纜線外皮燒燬後，再由甲○○、丙○○駕駛車輛載運
    至桃園縣中壢市某處變賣，得款新臺幣（下同）2萬餘元，
    丙○○分得7,500元，餘款由甲○○及賴清裕朋分。
(三)甲○○復另行起意，又與丙○○及賴清裕共同基於妨害電話
    事業及意圖為自己不法所有之竊盜犯意聯絡，仍共謀由甲○○、丙○○負責偷竊電纜線，賴清裕則負責尋妥燒燬電纜線
    外皮之地點，遂於97年7月29日晚上11時許，由丙○○駕駛
    承租之車牌號碼YY—4139號自用小客車，甲○○則駕駛前揭
    竊得之車牌號碼1703—MK號自用小客車，攜帶上開兇器油壓
    剪、鐵管各1支及丙○○所有，亦具有危險性而可作為兇器
    使用之拔釘器、六角扳手各1支，前往上開地點，由丙○○
    以前揭手法撬開鐵板蓋，復持油壓剪剪斷嘉義縣民雄鄉東興
    村葉子寮幹29至32號電桿之電纜線，致中華電信公司所屬周
    邊電信用戶通信中斷，足以危害公眾使用電話公用事業之利
    益。甲○○及丙○○將剪斷之電纜線1端綁在車牌號碼1703
    —MK號自用小客車後方，發動引擎正於拖出電纜線，尚未得
    手，即於97年7月30日凌晨零時25分許為警發覺，甲○○迅
    駕駛車牌號碼1703—MK號自用小客車逃離現場，丙○○未及
    逃離遭警當場逮捕。嗣警方在現場扣得已拖出地面之電纜線
    （長約138公尺，重約427公斤，價值約117,300元），及在
    車牌號碼YY—4139號自用小客車上查獲丙○○所有，預備供
    竊盜所用之拔釘器、六角扳手各1支及為竊取電纜線，綁住
    而扯斷之自用小客車後方鐵桿1支（長度105公分）等物。警
    方另於97年8月17日晚上11時許，在南投縣草屯鎮祐民醫院
    查獲甲○○，並扣得乙○○所有車牌號碼1703—MK號自用小
    客車（業據乙○○領回），而悉上情。
二、案經嘉義縣警察局民雄分局報告臺灣嘉義地方法院檢察署檢
    察官偵查起訴。
    理  由
壹、程序事項
    本案於準備程序進行中，被告甲○○就被訴事實為有罪之陳
    述，且所犯係死刑、無期徒刑、最輕本刑為3年以上有期徒
    刑以外之罪，經本院告知簡式審判程序之旨，並聽取檢察官
    及被告之意見後，依刑事訴訟法第273條之1第1項之規定，
    裁定進行簡式審判程序，復依刑事訴訟法第273條之2規定，
    不適用證據提示、交互詰問及傳聞法則有關證據能力限制等
    規定，先予敘明。
貳、實體事項
一、前揭犯罪事實，業據被告於警詢、本院行準備程序及審理時
    坦承不諱（見偵查卷第29至32、34至36頁；本院卷第81至82
    、109頁），核與證人即被害人乙○○、中華電信公司嘉義
    營運處股長丁○○、共同正犯丙○○於警詢證述之情節相符
    （見嘉義縣警察局民雄分局嘉民警偵字第0970084308號卷，
    下稱警一卷，第6至7、10至11、13至17頁；嘉義縣警察局民
    雄分局嘉民警偵字第0970084918號卷，下稱警二卷，第2至3
    、8至9頁；偵查卷第59至60頁），又刑法第188條之妨害公
    用事業罪，以妨害鐵路、郵務、電報、電話，或供公眾之用
    水、電氣、煤氣事業為要件，此所稱之妨害，指以不當方法
    妨礙、侵害其正常狀態之行為而言；考其立法目的，係為保
    障公眾使用上開列舉公用事業之利益而設，用以維護公共之
    安全，從而其妨害行為，係指足以危害不特定或特定多數之
    公眾使用上揭公用事業利益而言，最高法院88年臺上字第
    6831號判例意旨可為參照。本件證人丁○○於警詢時已證稱
    ：被告等人竊取該處電纜線，使附近394戶居民無法撥接電
    話、上網及110、119報案救災使用等語（見偵查卷第60 頁
    ），顯已危害特定或不特定多數公眾使用電話公用事業之利
    益，允無疑義。此外，復有扣押書、贓物認領保管單、車籍
    查詢—基本資料詳細畫面、尋獲1730—MK號自小客貨車現場
    查訪報告、桃園縣政府警察局車輛協尋電腦輸入單各1份、
    嘉義縣警察局民雄分局97年9月16日嘉民警偵字第097003333
    8號函各1份、嘉義縣警察局車輛尋獲電腦輸入單、自願搜索
    同意書、搜索扣押筆錄、扣押物品目錄表、扣押物品收據各
    2份，查獲照片16張、失竊車輛照片4張等件附卷可稽（見警
    一卷第18至27、30至38、40至43頁；警二卷第11至14頁；偵
    查卷第33頁；本院97年度訴字第694號卷，下稱本院訴字卷
    ，第69至70頁），並扣得共同正犯丙○○所有，攜帶預備供
    竊取電纜線所用之拔釘器、六角扳手各1支、被告等人竊取
    電纜線時扯斷之自用小客車後方鐵桿1支等物存卷為憑，均
    堪為補強證據，足以擔保被告任意性自白與事實相符。綜上
    所述，本件事證明確，被告犯行洵堪認定，應依法論科。
二、論罪科刑
(一)按刑法第321條第1項第3款之攜帶兇器竊盜罪，係以行為人
    攜帶兇器為其加重條件，此所謂兇器，其種類並無限制，凡
    客觀上足以對人之生命、身體、安全構成威脅，具有危險性
    之兇器為已足，並不以攜帶之初有行兇之意圖為必要，最高
    法院79年臺上字第5253號判例意旨可為參照，即只需行為人
    客觀上攜帶兇器，其主觀上是否持以行兇則與本罪之成立無
    關，又以自己共同犯罪之意思，事先同謀，而由其中一部份
    之人實施犯罪之行為者，均為共同正犯（司法院大法官會議
    釋字第109號解釋意指參照）。查被告就犯罪事實一（一）
    、（二）竊盜犯行攜帶之T型扳手、油壓剪及鐵管各1支，衡
    以經驗法則，一般同種類扳手、油壓剪，為鋼鐵材質且前端
    尖銳，T型扳手已足以撬開自用小客車車門，油壓剪、鐵管
    亦可供剪斷電纜線及撬開鐵板蓋，至於犯罪事實一（三）竊
    盜時另攜帶之拔釘器、六角扳手各1支，經本院當庭勘驗，
    其中六角扳手長26公分，扳手部分長19公分，拔釘器1支長
    27公分，拔釘部分長7公分，扳手前端為鐵製，拔釘器前端
    亦屬尖銳，此有勘驗筆錄1份在卷為佐（見本院訴字卷第93
    頁），客觀上均足以對人之生命、身體、安全構成威脅，皆
    顯為具有危險性之兇器無訛，核被告甲○○所為，就犯罪事
    實一（一）部分，係犯刑法第321條第1項第3款之攜帶兇器
    竊盜罪；就犯罪事實一（二）部分，係犯同法第321條第1項
    第3款之攜帶兇器竊盜罪及同法第188條妨害電話事業罪；就
    犯罪事實一（三）部分，係犯同法第321條第2項、第1項第3
    款之攜帶兇器竊盜未遂罪及同法第188條之妨害電話事業罪
    ，又賴清裕雖於犯罪事實一（二）、（三）犯行時並未至竊
    盜現場，然既與甲○○、丙○○共同謀議竊取電纜線，並圖
    變賣獲利，要屬同謀共同正犯無疑，是被告前開犯罪事實（
    一）部分與丙○○、犯罪事實一（二）、（三）部分與丙○○、賴清裕間，有犯意聯絡及行為分擔，各為共同正犯，另
    就犯罪事實一（二）、（三）部分，分別均以1行為觸犯2構
    成要件不同之罪名，侵害不同法益，為想像競合犯，應依刑
    法第55條規定，各從一重之攜帶兇器竊盜罪、攜帶兇器竊盜
    未遂罪處斷，至於上開所犯3罪，犯罪時間明顯可分，行為
    互異，應分論併罰。
(二)被告前因竊盜案件，經法院判處罪刑確定，96年6月28日因
    縮短刑期假釋出監，交付保護管束，然假釋經撤銷，應執行
    殘刑有期徒刑2月28日，於97年7月6日縮刑期滿執行完畢，
    詳如犯罪事實欄所載，此有臺灣高等法院被告前案紀錄表1
    份在卷可按，其於受徒刑之執行完畢，5年以內故意再犯本
    件有期徒刑以上之3罪，均為累犯，各應依刑法第47條第1項
    規定，加重其刑。又犯罪事實一（三）部分，被告已著手於
    竊盜犯罪行為之實行而不遂，為未遂犯，亦依刑法第25條第
    2項之規定，按既遂犯之刑度減輕其刑，並依法先加重其刑
    後減輕之。另按刑法分則或刑法特別法中規定之結夥2人或3
    人以上之犯罪，應以在場共同實施或在場參與分擔實施犯罪
    之人為限，不包括同謀共同正犯在內，最高法院亦著有76年
    臺上字第7210號判例意旨足以參考，是本件被告與丙○○竊
    取電纜線時，賴清裕並未在場，其係事前共謀分工，其等本
    件竊取電纜線犯行並未該當刑法第321條第1項第4款之結夥3
    人以上竊盜罪嫌，至於檢察官移送併辦部分（偵查案號：97
    年度偵字第6164號），核與本件犯罪事實一（一）相同，為
    同一案件，本院已為審理，均併敘明。
(三)爰審酌被告國小畢業之智識程度，正值壯年，不思循正當管
    道賺取財物，欲謀不勞而獲，且任意攜帶兇器竊取電纜線，
    對社會治安有潛在之危害性，並嚴重影響一般民眾使用電話
    之權益，且迄未賠償本件被害人等損失，再參以被告前已因
    竊盜案件經法院判處罪刑確定，並執行完畢，此有上開前案
    紀錄表附卷足稽，猶仍再犯之，顯見未能悔改，素行欠佳，
    然念其犯後坦承犯行，被害人已取回部分失竊財物，持以兇
    器竊盜之行為手段、方式、所竊財物價值、竊取中華電信公
    司電纜線造成損害之程度，被告自承與父、母親、弟同住、
    曾從事販賣蒜頭等工作等一切情狀，就犯罪事實（一）、（
    二）、（三）依序分別量處如主文所示之刑，並定其應執行
    之刑，以示懲儆。
三、又共同正犯因相互間利用他人之行為，以遂行其犯意之實現
    ，本於責任共同原則，有關沒收部分，對於共犯間供犯罪所
    用之物，自均應為沒收之諭知，是本件扣案之拔釘器、六角
    扳手各1支，係被告與丙○○於犯罪事實一（三）犯行時所
    攜帶，預備供竊盜所用，為丙○○所有，業據其供明在卷（
    見本院訴字卷第93頁），應依刑法第38條第1項第2款之規定
    ，宣告沒收。至於供竊取自用小客車及電纜線所用之T型扳
    手、油壓剪、鐵管各1支，未經扣案，復查無其他積極證據
    堪認尚仍存在，且非違禁物，不予諭知沒收。另警方在車牌
    號碼YY—4139號自用小客車上扣得之長短螺絲起子、開口扳
    手各3支、梅花扳手1支及頭戴照明燈及電池1組，本即放置
    車上，非被告或丙○○、賴清裕所有，又扣獲之鐵桿1支（
    長度105公分），係被告所竊取自用小客車後方之鐵桿，為
    遭被告等人竊取電纜線時，發動引擎駕車後強行扯斷，均據
    被告陳明在卷（見本院卷第120頁），與查獲之被告出監證
    明1紙，均核與本件犯行無涉，皆不宣告沒收。至於公訴意
    旨另對被告具體求處宣告強制工作，惟按保安處分係對受處
    分人將來之危險性所為拘束其身體、自由之處置，以達教化
    與治療之目的，為刑罰之補充制度，本諸法治國家保障人權
    之原理及刑法之保護作用，其法律規定之內容，應受比例原
    則之規範，使保安處分之宣告，與行為人所為行為之嚴重性
    ，行為人所表現之危險性，及對行為人未來行為之期待性相
    當（司法院大法官會議釋字第471號解釋意旨可資參照）。
    而保安處分中之強制工作，係以剝奪人之身體自由為內容，
    其所形成之社會隔離、拘束身體自由之性質，實與刑罰無異
    。本件被告犯行雖值非難，惟查獲竊盜犯行分別為2次既遂
    、1次未遂，所竊得之自用小客車已發還被害人，又被告前
    述構成累犯之竊盜案件，已經法院宣告強制工作3年，執行
    完畢後，除本案外另有2次竊盜犯行經法院各判處有期徒刑6
    月確定，並無其他案件經法院判處罪刑確定，此觀上開前案
    紀錄表已明，尚難認有犯罪習慣，是本院衡酌其行為之嚴重
    性、危險性及對於未來行為之期待性，依憲法比例原則之規
    範，認本件量處被告如主文所示之刑，已足收懲儆之效，未
    達須以保安處分預防矯治之程度，尚無施以強制工作之必要
    ，併以說明。
據上論斷，應刑事訴訟法第273條之1第1項、第299條第1項前段
、刑法第28條、第321條第1項第3款、第321條第2項、第1項第3
款、第188條、第25條第2項、第47條第1項、第55條、第38條第1
項第2款、第51條第5款，刑法施行法第1條之1第1項、第2項前段
，判決如主文。
本案經檢察官陳昱奉到庭執行職務。
中    華    民    國    98    年    3    月    31    日
                  刑事第二庭    法  官  林青怡
以上正本證明與原本無異。
如不服本判決應於收受判決後10日內向本院提出上訴書狀，並應
敘述具體理由；其未敘述上訴理由者，應於上訴期間屆滿後20日
內向本院補提理由書（均須按他造當事人之人數附繕本）「切勿
逕送上級法院」。告訴人或被害人如對於本判決不服者，應具備
理由請求檢察官上訴，其上訴期間之計算係以檢察官收受判決正
本之日期為準。
中    華    民    國    98    年    3    月    31    日
                                書記官  李佳惠
附錄論罪科刑法條
刑法第188條
妨害鐵路、郵務、電報、電話或供公眾之用水、電氣煤氣事業者
，處5年以下有期徒刑拘役或5百元以下罰金。
刑法第321條
犯竊盜罪而有左列情形之一者，處六月以上、五年以下有期徒刑：
一、於夜間侵入住宅或有人居住之建築物、船艦或隱匿其內而犯
    之者。
二、毀越門扇、牆垣或其他安全設備而犯之者。
三、攜帶兇器而犯之者。
四、結夥三人以上而犯之者。
五、乘火災、水災或其他災害之際而犯之者。
六、在車站或埠頭而犯之者。
前項之未遂犯罰之。


司法院資訊處製作；財團法人民間司法改革基金會備份。
